【裁判字號】    99,上訴,275
【裁判日期】    990421
【裁判案由】    毒品危害防制條例
【裁判全文】
臺灣高等法院臺南分院刑事判決         99年度上訴字第275號
上訴人即被告  甲○○
上列上訴人即被告因違反毒品危害防制條例案件，不服臺灣嘉義
地方法院99年度訴字第22號中華民國99年1月22日第一審判決（
起訴案號：臺灣嘉義地方法院檢察署98年度毒偵字第1695號），
提起上訴，本院判決如下：
    主  文
原判決撤銷。
甲○○施用第一級毒品，累犯，處有期徒刑陸月，如易科罰金，
以新臺幣壹仟元折算壹日；扣案第一級毒品海洛因壹包（驗餘淨
重零點柒公克）沒收銷燬；毒品外包裝袋壹個，沒收。又施
用第二級毒品，累犯，處有期徒刑肆月；如易科罰金，以新臺幣
壹仟元折算壹日。應執行有期徒刑捌月，如易科罰金，以新臺幣
壹仟元折算壹日。扣案第一級毒品海洛因壹包（驗餘淨重零點
柒公克）沒收銷燬；毒品外包裝袋壹個，沒收。
    事  實
一、甲○○前因施用毒品案件，經本院以89年度毒聲字第167號
    裁定送觀察勒戒，嗣因有繼續施用毒品傾向，經本院以89年
    度毒聲字第329號裁定送強制戒治，嗣經裁定停止戒治，所
    餘戒治期間付保護管束，於民國89年7月29日因停止其處分
    出所，於90年2月20日保護管束期滿未經撤銷，而執行完畢
    。於前開強制戒治執行完畢釋放後5年內，復因施用毒品案
    件，經臺灣高雄地方法院以92年度易字第2106號判處有期徒
    刑8月確定。另因施用毒品案件，經本院以95年度嘉簡字第
    839號判處有期徒刑6月確定，於96年3月12日因縮刑期滿執
    行完畢。詎仍未戒除毒癮，復基於施用第一級毒品之犯意，
    於98年11月3日12時許，在其位於嘉義市○區○○里○鄰○○
    ○街86號住處施用第一級毒品海洛因1次；另基於施用第二
    級毒品之犯意，於98年11月3日上午某時許，在上開住處施
    用第二級毒品甲基安非他命1次。嗣於98年11月3日下午5時
    45分許，在嘉義市○○路120號前，因形跡可疑，為警攔檢
    盤查，主動提出其所有之第一級毒品海洛因1小包（驗餘淨
    重0.337公克）予警方扣案，於其施用毒品犯罪未發覺前即
    主動向員警自首，並接受裁判。
二、案經嘉義市政府警察局第二分局報告臺灣嘉義地方法院檢察
    署檢察官偵查起訴。
    理  由
一、訊據被告甲○○對於上開施用第一級、第二級毒品之事實均
    坦承不諱，並有毒品海洛因1包（驗餘淨重0.337公克），扣
    案可證，經送驗結果，確為第一級毒品海洛因，有行政院衛
    生署草屯療養院98年11月10日出具之鑑定書1紙在卷可憑。
    被告尿液經送驗結果，亦檢出嗎啡及甲基安非他命陽性，亦
    有臺灣檢驗科技股份有限公司98年11月25日濫用藥物尿液檢
    驗報告、真實姓名對照表（2B981102）在卷可稽，足認被告
    之自白與事實相符，應堪採信。
二、復按施用第一、二級毒品為犯罪行為，毒品危害防制條例第
    10條定有處罰明文。故施用第一、二級毒品者，依前揭規定
    本應科以刑罰，惟基於刑事政策，對合於一定條件之施用者
    ，則依同條例第20條、第23條之規定，施以觀察、勒戒或強
    制戒治之保安處分。又毒品危害防制條例第20條、第23條將
    施用毒品之刑事處遇程序，區分為「初犯」及「5年內再犯
    」、「5年後再犯」。依其立法理由之說明：「初犯」，經
    觀察、勒戒或強制戒治後，應為不起訴處分或不付審理之裁
    定；經觀察、勒戒或強制戒治執行完畢釋放後，「5年內再
    犯」者，因其再犯率甚高，原實施之觀察、勒戒及強制戒治
    既已無法收其實效，爰依法追訴或裁定交付審理。至於經觀
    察、勒戒或強制戒治執行完畢釋放後，「5年後再犯」者，
    前所實施之觀察、勒戒或強制戒治已足以遮斷其施用毒品之
    毒癮，為期自新及協助其斷除毒癮，仍適用「初犯」規定，
    先經觀察、勒戒或強制戒治之程序。從而依修正後之規定，
    僅限於「初犯」及「5年後再犯」2種情形，始應先經觀察、
    勒戒或強制戒治程序。倘被告於5年內已再犯，經依法追訴
    處罰，縱其第3次（或第3次以上）再度施用毒品之時間，在
    初犯經觀察、勒戒或強制戒治執行完畢釋放5年以後，已不
    合於「5年後再犯」之規定，且因已於「5年內再犯」，顯見
    其再犯率甚高，原實施觀察、勒戒或強制戒治，已無法收其
    實效，即應依該條例第10條處罰（最高法院95年5月9日第7
    次、97年度第5次刑事庭會議決議參照）。本件被告前因施
    用毒品案件，經原審法院以89年度毒聲字第167號裁定送觀
    察勒戒，嗣因有繼續施用毒品傾向，經同院以89年度毒聲字
    第329號裁定送強制戒治，嗣經裁定停止戒治，所餘戒治期
    間付保護管束，於89年7月29日因停止其處分出所，於90年2
    月20日保護管束期滿未經撤銷，而執行完畢。於前開強制戒
    治執行完畢釋放後5年內，復因施用毒品案件，經臺灣高雄
    地方法院以92年度易字第2106號判處有期徒刑8月確定。有
    全國施用毒品案件紀錄表、臺灣高等法院被告前案紀錄表各
    1份在卷可按。是被告於前開強制戒治執行完畢釋放後5年內
    再犯施用毒品之罪，且經依法追訴處罰，並因本件為3犯以
    上施用毒品之罪，顯見其再犯率甚高，原實施觀察、勒戒，
    已無法收其實效，應依法處罰。從而，本件事證明確，被告
    犯行足堪認定，應依法論科。
三、核被告甲○○所為，係犯毒品危害防制條例第10條第1項、
    第2項之施用第一、二級毒品罪。被告為施用而持有第一級
    毒品海洛因、第二級毒品甲基安非他命之低度行為，分別為
    施用之高度行為所吸收，均不另論罪。被告所犯上開2罪，
    犯意各別，行為互殊，應予分論併罰。又被告有如事實欄所
    示前科，有臺灣高等法院被告前案紀錄表在卷可稽，其於有
    期徒刑執行完畢後，5年以內故意再犯本件有期徒刑以上之
    罪，均為累犯，應依刑法第47條第1項之規定，各加重其刑
    。又被告甲○○於警方尚未發覺被告有施用毒品犯行前，在
    警方盤查現場，除主動提出扣案毒品海洛因外，並自承有施
    用第一級毒品海洛因犯行；並於尿液檢驗報告未作成前，警
    方亦未發見被告有施用第二級毒品甲基安非他命前，於接受
    警方詢問製作筆錄時，供承有施用第二級毒品犯行等情，有
    被告甲○○警詢筆錄及證人即承辦員警乙○○於本院證述在
    卷可憑。是被告於犯罪未發覺前自首，並接受裁判，均應依
    自首之例減輕，並先加後減之。
四、原審認被告犯罪事證明確，依法論罪科刑，固非無見。惟被
    告有上開自首減輕之情，原審未予審究，即有未合。被告提
    起本件上訴，為有理由，自應由本院將原判決撤銷改判。爰
    審酌被告曾因施用毒品經裁定強制戒治執行完畢，復有多次
    因施用毒品案件，經法院判刑確定，有臺灣高等法院被告前
    案紀錄表在卷可稽，仍未能徹底戒絕毒品，而再犯本案，顯
    見其自制力不足，無法擺脫毒品，未能體悟施用毒品對自己
    、家人造成之傷害及社會之負擔，惟念及施用毒品本質上係
    戕害自身健康之行為，尚未嚴重破壞社會秩序或侵害他人權
    益，且被告坦承犯行、犯後態度尚可等一切情狀，分別量處
    如主文所示之刑，及諭知易科罰金之折算標準後，定其應執
    行刑及易科罰金之折算標準。扣案第一級毒品海洛因1包（
    驗餘淨重0.337公克），應依毒品危害防制條例第18條第1項
    前段之規定，諭知沒收銷燬。另扣案供盛裝上開毒品海洛因
    之外包裝袋1個，係被告所有供犯本案施用第一級毒品罪所
    用之物，業據其供承在卷，併依刑法第38條第1項第2款規定
    宣告沒收。
據上論結，應依刑事訴訟法第369條第1項前段、第364條、第299
條第1項前段，毒品危害防制條例第10條第1項、第2項、第18條
第1項前段，刑法第11條、第47條第1項、第62條前段、第41條第
1項前段、第8項、第51條第5款、第38條第1項第2款，判決如主
文。
本案經檢察官劉欽銘到庭執行職務。
中    華    民    國    99    年    4     月    21    日
                  刑事第六庭    審判長法  官  董武全
                                      法  官  賴純慧
                                      法  官  林英志
以上正本證明與原本無異。
施用第一級毒品罪部分如不服本判決應於收受送達後10日內向本
院提出上訴書狀，其未敘述上訴理由者，並得於提起上訴後10日
內向本院補提理由書（均須按他造當事人之人數附繕本）「切勿
逕送上級法院」。
施用第二級毒品罪部分不得上訴。
                                      書記官  魏安里
中    華    民    國    99    年    4     月    21    日
附錄本案論罪科刑法條全文：
毒品危害防制條例第10條
施用第一級毒品者，處6月以上5年以下有期徒刑。
施用第二級毒品者，處3年以下有期徒刑。

司法院資訊處製作；財團法人民間司法改革基金會備份。
